臺灣高等法院民事裁定　　　　　　　　 100年度聲再字第33號
聲　請　人　姜澄岳
相　對　人　新竹汽車客運股份有限公司
法定代理人　許一平　　同上
上列當事人間確定界址事件，再審原告對於中華民國100年5月13
日100年度聲再字第15號確定裁定，聲請再審，本院裁定如下：
    主  文
再審聲請駁回。
聲請再審費用，由聲請人負擔。
    理  由
一、按聲請再審，依民事訴訟法第507條準用同法第501條第1項
    第4款之規定，應以書狀表明同法第496條第1項各款或第497
    條之再審事由，此為法定必須具備之程式，如未合法表明再
    審事由，其聲請即不合法，性質上無庸命其補正。又所謂表
    明再審理由，必須指明確定裁判有如何合於法定再審事由之
    具體情事始為相當，倘僅泛言有何條款之再審事由，而無具
    體情事者，仍難謂已合法表明再審事由（最高法院70年台再
    字第35號、61年台再字第137號判例意旨參照）。次按當事
    人提起再審之訴或聲請再審，雖聲明係對某件再審判決或裁
    定為再審，但審查其再審訴狀理由，實為指摘原確定裁判或
    前次之再審裁判如何違法，而對該聲明不服之再審判決或裁
    定，則毫未指明有如何法定再審理由，此種情形，可認為未
    合法表明再審理由，逕以其再審為不合法駁回之（最高法院
    69年2月5日69年度第3次民事庭會議決定(一)參照）。
二、聲請人聲請再審意旨略以：依民國73年11月7日修正公布之
    建築法第11條之規定，建築基地供建築時須留設法定空地，
    此為法律強制規定，違反者依民法第71條規定，即屬無效。
    聲請人於81年間新建新竹市○○路22號房屋，經新竹市政府
    依當時之地籍圖等資料，核准將新竹市○○段○○段13-6地
    號土地（下稱系爭13-6地號土地）中面積6平方公尺部分土
    地列為法定空地，此地上負擔不因法院判決而消滅，故本院
    84年度上更(二)字第351號、最高法院87年度台上字第117號等
    判決有民事訴訟法第496條第1項第1、13款規定再審事由，
    而新竹地方法院89年度竹簡字第67號、93年度簡上字第14號
    判決結果，無法更正登記。為此，聲明次序如下：一本院10
    0年度聲再字第15號確定裁定應予廢棄；廢棄部分改判如下:
    本院100年度聲再字第7號確定裁定、本院99年度聲再字第44
    號確定裁定、本院99年度聲再字第32號確定裁定、本院99年
    度聲再字第8號確定裁定、本院98年度聲再字第87號確定裁
    定應予廢棄、本院98年度聲再字第71號確定裁定、本院98年
    度聲再字第59號確定裁定、本院98年度聲再字第41號確定裁
    定、本院98年度聲再字第16號確定裁定、本院97年度聲再字
    第63號確定裁定、本院97年度聲再字第55號確定裁定、本院
    97年度聲再字第36號確定裁定、本院97年度再字第34號確定
    裁定、本院97年度聲再字第11號確定裁定、本院97年度聲再
    字第5號確定裁定、本院96年度再字第82號確定裁定、本院
    96年度再字第74號確定裁定、本院96年度再字第61號確定裁
    定、本院96年度再字第51號確定裁定、本院96年度再字第27
    號確定裁定、本院96年度再字第1號確定裁定、本院95年度
    再字第71號確定裁定、本院95年度再字第59號確定裁定、本
    院95年度再字第45號確定裁定、本院95年度再字第29號確定
    裁定、本院95年度再字第8號確定裁定、本院94年度再字第
    90號（聲請狀誤載為92號）確定裁定、本院94年度再字第46
    號確定裁定、本院94年度再字第18號確定裁定、本院92年度
    再字第9號確定判決、本院91年度再字第69號確定判決、本
    院89年度再字第130號確定判決、本院89年度再字第105號確
    定判決、本院89年度再字第67號確定判決、本院89年度再字
    第40號確定判決應予廢棄。二本院84年度上更(二)字第351號
    、最高法院87年度台上字第117號確定判決應予廢棄；三請
    求確認同段小13-8地號土地與系爭13-6地號土地之界址，為
    如本院84年度上更(二)字第351號判決附圖所示C、D二點之連
    接線；四相對人應將同小段13-8地號土地如本院84年度上更
    (二)字第351號判決附圖所示C、D連線部分所示面積21平方公
    尺上之建物拆除，並返還該部分土地予聲請人，及給付聲請
    人自79年5月23日起至返還上開土地之日止，每年以53,993
    元計算之損害賠償。
三、經查：本件聲請人係針對本院100年度聲再字第15號確定裁
    定聲請再審，必須聲請人合法表明該確定裁定有何再審事由
    ，經認定有理由後，始對該確定裁定為實體審查，於認定聲
    請人主張應廢棄該確定裁定之再審理由正當後，始有按聲請
    人聲明之順序，逐步回溯審查聲請人所主張廢棄歷次確定裁
    定、判決之理由是否合法正當餘地。經查，本院100年度聲
    再字第15號確定裁定駁回聲請人再審之聲請，係以聲請人就
    本院100年度聲再字第7號確定裁定聲請再審，未具體表明再
    審事由，而係仍就本院84年度上更(二)字第351號、最高法院
    87年度台上字第117號判決為指摘，其再審之聲請為不合法
    ，予以駁回為論據。聲請人對於本院100年度聲再字第15號
    確定裁定聲請再審，惟其主張前開再審理由，仍僅指摘本院
    84年度上更(二)字第351號、最高法院87年度台上字第117號等
    判決有民事訴訟法第496條第1項第1、13款規定之再審事由
    ，並進而主張新竹地方法院89年度竹簡字第67號、93年度簡
    上字第14號判決結果，無法更正登記云云，並未具體表明上
    開本院100年度聲再字第15號確定裁定駁回其再審聲請之論
    據，有民事訴訟法第496條第1項各款之一或第497條之再審
    事由，揆之前揭說明，應認聲請人未合法表明再審理由，其
    再審聲請為不合法，應予駁回。
四、聲請人對本院100年度聲再字第15號確定裁定聲請再審，既
    因不合法而駁回，則本院就聲請人求為之前歷次確定裁判應
    予廢棄之聲請，無審酌之必要，附此敘明。
五、據上論結，本件再審聲請為不合法，依民事訴訟法第507 條
    、第502條第1項、第95條、第78條，裁定如主文。
中    華    民    國   100    年    8     月    16    日
                  民事第十四庭
                      審判長法  官  林金村
                            法  官  陳秀貞
                            法  官  周祖民
正本係照原本作成。
如不服本裁定，應於收受送達後10日內向本院提出抗告狀，並應
繳納抗告費新台幣１千元。
中    華    民    國   100    年    8     月    17    日
                            書記官  蕭進忠